臺灣臺中地方法院民事裁定　九十二年度家聲字第一五一號
　　聲　請　人　甲　○
　　相　對　人　乙○○
右當事人間聲請給付扶養費事件，本院裁定如左：
      主      文
相對人應給付聲請人廖奕婷之扶養費新台幣陸萬壹仟貳佰伍拾肆元。
相對人應自民國九十三年一月二十八日起至廖奕婷成年之日止，按月於每月二十八日
給付聲請人關於廖奕婷之扶養費新台幣壹萬零貳佰零玖元，如遲誤一期履行者，其後
之期間視為亦已到期。
其餘聲請駁回。
程序費用由相對人負擔六分之五，餘由聲請人負擔。
      事      實
一、聲請意旨略以：兩造間關於未成年子女廖奕婷︵女、民國八十九年四月二十八日
    生︶之監護事件甫於九十二年六月十一日經　鈞院以九十二年度監字第四四號裁
    定改由聲請人監護確定在案。惟因兩造間對於未成年子女扶養費之負擔尚有爭議
    ，為免將來持續爭議不斷暨使相對人負擔為人父之扶養義務，請求就廖奕婷之扶
    養費負擔為酌定。依上開子女監護權裁定所載，兩造對家訪人員陳述之收入情形
    ，相對人月入新台幣︵下同︶七、八萬元，聲請人月入三、四萬元，計算應負擔
    之比例，原以相對人負擔十分之七、聲請人負擔十分之三為宜。惟再參考相對人
    於前案自承之去年所得八、九十萬元，以及聲請人去年所得近四十萬元左右計算
    ，並斟酌聲請人擔任監護人之較費心力等情，至少相對人應分擔三分之二之扶養
    費用。依據行政院主計處九十年十二月製作之國民所得統計摘要主要指標所載之
    國人平均支出二十七萬八千七百三十九元，換算後每月二萬三千二百二十八元，
    按二比一之比例計算相對人應負擔每人每月一萬五千四百八十五元，茲僅請求令
    相對人每月負擔一萬二千元至其成年之日止等語。
二、按法院依民法第一千零五十五條之規定，為酌定、改定或變更時，得命交付子女
    、未行使或負擔權利義務之一方與未成年子女會面交往之方式與期間、給付扶養
    費、交付身分證明文件或其他財物，或命為相當之處分，並得訂定必要事項；前
    項扶養費之給付，法院得依聲請或依職權，命為一次給付或分期給付。非訟事件
    法第七十一條之六亦定有明文。依該條之立法理由係參酌日本家事審判規則第五
    十三條之立法例，則其立法意旨，係規範因離婚等而使原有之親權關係發生變動
    ，但因養育費用負擔乃為親權之本質，不能因父母一造未任親權而免除，因此法
    院於以裁判形成新的親權監護關係時，同時另命其對於新任親權人，因此親權變
    動而增加之養育或監護費用予以補償，是前揭所謂﹁扶養費﹂應指保護教養費用
    之負擔，由擔任親權之一方向未擔任親權之一方請求，本質上與未成年子女對父
    母之扶養權利有所不同，自應由任親權之一方向未任親權之一方請求，而非由未
    成年子女以自己名義請求。另法院依非訟事件法第七十一條之六於酌定親權事項
    時，本即得命未行使負擔權利義務之一方給付扶養費，本件聲請人聲請酌定兩造
    所生未成年子女廖奕婷之監護權由其行使，業經本院依民法第一千零五十五條之
    規定以九十二年度監字第四四號裁定准許由聲請人行使未成年子女廖奕婷權利義
    務，有該裁定乙份附卷可資佐證。又按父母對於未成年之子女，有保護及教養之
    權利義務。對於未成年子女之權利義務，除法律另有規定外，由父母共同行使或
    負擔之。父母對於未成年子女之扶養義務，不因結婚經撤銷或離婚而受影響，民
    法第一千零八十四條、第一千零八十九條第一項前段、第一千一百十六條之二定
    有明文。又所謂監護當然包括扶養在內，兩造雖協議離婚，仍須共同負擔對子女
    廖奕婷之扶養義務。另負扶養義務者有數人而其親等同一時，應各依其經濟能力
    ，分擔義務。民法第一千一百十五條第三項定有明文。
三、經查，聲請人係六十一年生，相對人係五十七年生，聲請人任職百貨公司專櫃小
    姐，月入三、四萬元，九十年度薪資收入合計三十八萬二千零三十元，相對人月
    入七、八萬元，九十年度薪資收入合計八十六萬八千三百一十二元；又聲請人現
    住父母家中，名下並無房屋、土地；而相對人現有一棟公寓房屋，貸款二百多萬
    元，年付利息六萬三千九百三十九元。是相對人之工作獲取報酬之能力及資產高
    於聲請人，但相對人負債達二百多萬元，評估相對人之經濟狀況較聲請人為佳，
    惟聲請人自身獨立照顧一名子女，所費心力遠甚於相對人，聲請人與相對人應分
    擔子女廖奕婷之扶養費用比例以一比二為當。又按扶養之程度，應按受扶養權利
    者之需要、與負扶養義務者之經濟能力及身分定之，民法第一千一百十九條定有
    明文。再父母與子女間之扶養義務乃生活保持義務，涉及扶養需要者之全需要，
    須供應與扶養需要者身分相當之需要。聲請人主張其扶養廖奕婷期間計支出生活
    費、學費等，如九十二年三至七月每月保母費一萬三千元，九十二年八月後由其
    姊姊照顧約八千元，另廖奕婷生活費每月約八千元，其衣物、文具、玩具、教材
    、醫療、理髮、休閒旅遊等每月約三千元，加上九十三年一月即將讀幼稚園每月
    開支至少一萬元等情，未據提出任何單據證明之，尚難認為真實。惟查，扶養未
    成年子女，必定支出食品飲料、衣著鞋襪、水電費、燃料、動力、家庭器具設備
    、醫療保健、運輸交通、娛樂教育文化及雜項等消費支出，且上開支出間有涉及
    親子共用︵水電、燃料、食品、家庭設備等︶，無法逐一取具支出憑證等證據，
    此為公知之事實。依行政院主計處編印之中華民國臺灣地區九十年家庭收支調查
    報告︵下稱九十年收支調查︶所載，九十年度全國平均每戶所得收入總計為一百
    零六萬四千一百三十六元，而聲請人九十年度收入為三十九萬三千六百四十六元
    ，相對人收入為八十九萬八千二百一十五元，合計所得收入為一百二十九萬四千
    六百六十二兀，有國稅局九十年度綜合所得稅核定通知書二份附卷可稽，較前開
    主計處編製之九十年收支調查全國平均每戶所得收入為高，則聲請人主張依主計
    處九十年收支調查之每戶平均消費支出為計算子女廖奕婷之扶養費用，核屬正當
    。次查，前開九十年收支調查載明，九十年度每戶平均消費支出為六十五萬七千
    八百七十二元，平均每戶人口數為三˙五八人，每月消費支出為一萬五千三百一
    十四元︵657872÷3.58÷12=15314︶，是聲請人主張其扶養子女廖奕婷之扶養費
    用按月以一萬五千三百一十四元之範圍內為適當，逾此範圍之主張即難認為真實
    。該費用由相對人各負擔三分之二，即相對人應按月負擔子女之扶養費一萬零二
    百零九元。聲請人請求相對人給付已到期部分即九十二年七月二十八日起至九十
    三年一月二十七日止合計六萬一千二百五十四元，暨九十三年一月二十八日起至
    廖奕婷成年之日止，按月給付子女廖奕婷之扶養費一萬零二百零九元予聲請人為
    有理由，應予准許，逾此部分之請求即無理由，應予駁回。至相對人提出之家庭
    生活支出，部分支出如房屋貸款利息、水費、電費、瓦斯費、加油、伙食及雜支
    、電話費、社區管理費等，係夫妻共同負擔，無從認定相對人支出之數額；父母
    、弟弟扶養費部分，未據提出其兄長收支情形，無從認定相對人應扶養之數額；
    配備成本支出部分，未提出任何單據證明；故相對人提出之年度支出明細，尚難
    據為相對人每年實際應支出之數額。另相對人主張以廖奕婷親權改定前，其支出
    超過其應分擔之扶養費二十萬九千六百一十五元部分，主張扣抵親權改定後其應
    分擔之扶養費，其據以主張之支出數額為聲請人所否認，復未能提出其他證據證
    明之，其於本件主張抵銷其應給付廖奕婷扶養費等語，尚難認為有據，附為敘明
    。
四、依非訟事件法第七十一條之六、第八條第二項、民事訴訟法第九十五條、第七十
    九條，裁定如主文。
中　　　華　　　民　　　國　　九十三　　年　　　一　　　月　　二十七　　日
                                    臺灣臺中地方法院家事法庭
~B法　　　官　陳學德
右為正本係照原本作成
如對本裁定抗告須於裁定送達後十日內向本院提出抗告狀
中　　　華　　　民　　　國　　九十三　　年　　　一　　　月　　二十七　　日
~B法院書記官　曾仁勇